臺灣新北地方法院行政訴訟判決
111年度交字第343號
111年8月24日辯論終結
原      告  潘瑞茹
訴訟代理人  李明燁
被      告  新北市政府交通事件裁決處
                    設新北市○○區○○路○段000號2樓
代  表  人  李忠台（處長）
                    住同上
訴訟代理人  黃曉妍  律師
複代理人    高宏文  律師 
上列當事人間因交通裁決事件，原告不服被告民國111年6月10日
新北裁催字第48-000000000號裁決，向本院提起行政訴訟，本院
判決如下：
    主  文
一、原告之訴駁回。
二、訴訟費用新臺幣參佰元由原告負擔。
    事實及理由
壹、程序方面：
一、原告不服被告所為道路交通管理處罰條例第8條的裁決而提
    起撤銷訴訟，依行政訴訟法第237條之1，應適用交通裁決事
    件訴訟程序。
二、依行政訴訟法第49條第2項第4款規定：「行政訴訟應以律師
    為訴訟代理人。非律師具有下列情形之一者，亦得為訴訟代
    理人：四、交通裁決事件，原告為自然人時，其配偶、三親
    等內之血親或二親等內之姻親；原告為法人或非法人團體時
    ，其所屬人員辦理與訴訟事件相關業務。」，本件原告委任
    其配偶李明燁為訴訟代理人，此有行政訴訟委任狀、身分證
    影本在卷可稽（見本院卷第37至39頁），符合上開規定，准
    為原告之訴訟代理人。
貳、實體方面：
一、爭訟概要：緣原告於民國111年1月17日18時11分許，駕駛車
    牌號碼000-0000號自用小客車（下稱系爭汽車）而行經國道
    1號南向22.8公里（建國入口匝道）處時，因有「行駛高速
    公路未依規定變換車道（致事故無人傷亡）」之違規行為，
    經內政部警政署國道公路警察局第一公路警察大隊調查認定
    其違規屬實，於111年1月17日填製掌電字第000000000號舉
    發違反道路交通管理事件通知單予以舉發，記載應到案日期
    為111年3月3日前，並於111年1月21日移送被告處理，原告
    於111年3月10日提出申訴，嗣經被告調查認定原告違規事實
    明確，乃依道路交通管理處罰條例第33條第1項第4款、第63
    條第1項（第1款）及違反道路交通管理事件統一裁罰基準表
    之規定，以111年6月10日新北裁催字第48-000000000號違反
    道路交通管理事件裁決書（下稱原處分），裁處原告罰鍰新
    臺幣（下同）3,000元，並記違規點數1點。原告不服，遂提
    起本件行政訴訟。
二、原告起訴主張及聲明：
㈠、主張要旨：
    原告當時駕駛系爭汽車遭000-0000追撞，經報警後，警查未
    至現場勘察，僅要求雙方前往濱江小隊進行偵訊筆錄，其後
    承辦員警並無當場舉發原告之違規事實，而以事後補單之方
    式舉發原告未依規定變換車道，致使原告沒有充分說明之機
    會，且依道路交通事故現場圖完全不符事實，顯然承辦員警
    對本交通事故之調查蒐證並不完備，僅憑臆測而認定為事實
    ，並據以對原告進行舉發裁罰，依刑事訴訟法第154條規定
    ，無證據不得認定犯罪事實，因此認定事實需憑證據，倘無
    證據足資認定有堪以構成裁罰之事實存在，即不得僅以推測
    之詞予人處罰，否則即違背證據法則，致使裁罰無效。綜上
    ，本裁罰案未經正確之分析研判或鑑定，故請求判決如聲明
    所示。
㈡、（訴訟代理人）當庭主張要旨：
⑴、根據答辯狀提供的照片資料，余政穎的車是撞到我車的左後
    方保險桿，可是根據答辯狀的第三頁第五點，講到，第一句
    話B車前半部到系爭汽車左邊，警方有誤判的狀況。正確應
    該是以這圖來說，B車跟我汽車尾部距離應該大約一輛汽車
    車身的長度。這張圖不對，AB車距離，他現在畫的圖時間顯
    示18時11分26秒的狀況，如果在此時候，根據所有行車紀錄
    器，兩車相對位置並不是他圖上所畫的情況。這是相撞後的
    照片，相撞是11分30秒（本院卷第82-83頁照片）。他今天
    畫的圖要表達的是哪個時間的相對位置，我找不出來，如果
    要畫11分30秒也不是這圖，如是要表示我變換車道的時間點
    ，大家都認定在11分26秒，可是在此時間，AB車相對位置並
    不是圖上所表示的位置。他用臆測去畫圖，並用此圖裁罰我
    ，並不是此情形，正確應該是B車前半部尚未到達系爭汽車
    的左邊，仍在汽車後方，尚有一個車身的距離，系爭汽車是
    在此時往左邊切入內側車道。
⑵、在汽車碰撞之後，我已經有留下照片，現場並沒有劃線，可
    是根據照片的情況，他跟照片上的狀況也是完全不吻合，第
    二點，我有向高速公路警察局還有交通事故裁決處做過申訴
    ，他們對這現場圖深信不疑，也沒有任何要修改的意思，他
    們讓我感覺他們的認定就是前面敘述的樣子，他所敘述的狀
    況跟真實的不符合，不應該以他的猜測對我裁罰。
⑶、他說未依規定是未保持安全距離，今天安全距離的計算牽涉
    速度距離測量，他沒有這些數據要怎麼斷定有違反規定。第
    二點想補充，高路公路局的網站上，有說到安全距離是行車
    速度除以二是安全距離，可是他後面有提到，汽車必須保持
    兩秒鐘的行駛間距就是安全距離，從我被撞到中間間隔4秒
    鐘，根據規定已經有超過，今天拿這來說我未保持安全距離
    ，好像跟規定並不符合。
⑷、（經本院下述當庭勘驗後）對方行車紀錄器是向上揚，無法
    估算B車跟原告所駕駛的系爭汽車的實際距離。建議用其他
    方式測量距離，從相撞後的圖看，再算26秒到碰撞之後，來
    還原當時的狀況，這樣可以比較正確描繪兩車的實際位置。
    又如果以當時B車的速度25公里，他行駛3秒鐘，行駛距離20
    公尺，這樣更能證明兩車在26秒時的相對距離並不是兩車在
    旁邊。
㈢、聲明：⑴原處分撤銷。⑵訴訟費用由被告負擔。
三、被告答辯及聲明：
㈠、答辯要旨：
⑴、查本件採證影片(影片名稱:「FILE000000-000000F.MP4」)內
    容，訴外人駕駛B車行駛在內側車道，當時高速公路壅塞，
    訴外人遂緩速行駛，後看見原告車輛行駛於中間車道(影片
    時間:2022/01/17 18:11:21)，此時系爭汽車尚未往左轉，
    訴外人繼續往前行駛，待B車前半部已到系爭汽車左邊時，
    系爭汽車突然往左邊欲切進內側車道，縱B車已在其左側後
    仍執意繼續往左切，而後兩車發生擦撞停下(影片時間:2022
    /01/17 18:11:25至18:11:31)，從影片可看出，原告無視B
    車已在車旁，變換車道未保持安全距離，亦未禮讓直行車輛
    ，造成兩車擦撞事故，顯有「變換車道未保持安全距離」之
    違規事實，原告違規行為之證據充分，原告確有處罰條例第
    33條第1項第4款之違規行為。
⑵、原告稱舉發員警未當場舉發，並給予機會說明，然依處罰條
    例第7條第1項規定:「道路交通管理之稽查，違規紀錄，由
    交通勤務警察，或依法令執行交通稽查任務人員執行之。」
    違反道路交通管理事件統一裁罰基準及處理細則第6條第2項
    規定:「公路主管及警察機關就其主管業務，查獲違反道路
    交通管理之行為者，應本於職權舉發或處理之。」及處罰條
    例第90條規定:「違反本條例之行為，自行為成立之日起；
    行為有連續或繼續之狀態者，自行為終了之日起，逾二個月
    不得舉發。但汽車肇事致人受傷或死亡案件，因肇事責任不
    明，已送鑑定者，其期間自鑑定終結之日起算；未送鑑定而
    須分析研判者，逾三個月不得舉發。」在交通事故發生後，
    員警須釐清肇事原因、雙方責任、有無違規情形等，無法立
    即得知肇事當事人有無違規行為，必待研析理解情況後，始
    能知悉肇事雙方有無違規行為，況本件舉發員警亦於製作筆
    錄時告知原告:「本件交通事故如經本大隊分析認為你有違
    反道路交通管理處罰條例之行為，將依法於2個月內製單舉
    發(有人傷亡案件如有申請鑑定者，於鑑定終結之日3個月內
    製單舉發)，是否了解?」，原告亦回答:「了解」且並未提
    出任何異議，此有交通事故談話紀錄表可證(被證5)。綜上
    所述，舉發員警於研析交通事故之情形後，發現原告之違規
    行為時，自得於行為成立之日即111年1月17日起2個月內本
    於職權舉發，本件舉發日為111年1月17日，未逾越處罰條例
    規定之期間，舉發程序應無疑義。
⑶、再按行政罰法第7條第1項規定：「違反行政法上義務之行為
    非出於故意或過失者，不予處罰。」，其立法目的乃有故意
    或過失始有處罰之原則，對於違反行政法上義務之處罰，以
    行為人有可非難性及可歸責為前提，即行為人主觀上有故意
    或過失，始予處罰。準此以觀，違反行政法上義務之行為，
    雖非出於故意而係出於過失，仍應予以處罰。本件原告未注
    意雙方之行車距離，有過失，應予處罰。
⑷、再者，原告既為合法考領汽車駕駛執照之人，有汽車車籍查
    詢資料及駕駛人基本資料為憑（被證6），其對上述規定應
    知之甚詳，並應確實遵守。是原告前揭所述，無非單方所執
    之詞，委無足取。
㈡、聲明：⑴原告之訴駁回。⑵訴訟費用由原告負擔。
四、爭點事項：
    原告於上開時、地，駕駛系爭汽車變換車道，是否未依規定
    保持安全距離？原告主張：警察未分析研判或鑑定、現場圖
    與事實不符、B車之行車紀錄器向上揚無法估算與系爭汽車
    的實際距離、沒有相關測算數據、當時已保持兩秒鐘的行駛
    間距等語，是否有理可採？
五、本院的判斷：
㈠、前提事實：爭訟概要欄所載之事實，除上開爭點外，其餘事
    實業據原告於起訴狀所不爭執，且有掌電字第000000000號
    舉發違反道路交通管理事件通知單、送達證明及案件移送記
    錄、原告申訴書、事故現場照片、內政部警政署國道公路警
    察局第一公路警察大隊111年4月25日國道警一交字第111170
    2899號函、新北裁催字第48-000000000號違反道路交通管理
    事件裁決書及合法送達證書、內政部警政署國道公路警察局
    第一公路警察大隊111年6月29日國道警一交字第1110404790
    號函、道路交通事故初步分析研判表、道路交通事故現場圖
    、原告與訴外人余政穎之道路交通事故談話紀錄表、雙方車
    損照片、汽車車籍查詢資料及駕駛人基本資料、採證光碟及
    影像畫面擷取照片等足資佐證（見本院卷第75頁至第109頁
    、第133頁、第135頁），此事實應堪予認定。
㈡、本件應適用之相關法令：
⑴、高速公路及快速公路交通管制規則第6條第1項、第2項、第3
    項：「汽車行駛高速公路及快速公路，前後兩車間之行車安
    全距離，在正常天候狀況下，依下列規定：一、小型車：車
    輛速率之每小時公里數值除以二，單位為公尺。前項規定例
    示如下：
      車速  （公里／小時）           最小距離（公尺）       大型車     小型車       六十     四十     三十       七十     五十     三五       八十     六十     四十       九十     七十     四五       一百     八十     五十     一百一十     九十     五五 
    第一項規定如遇濃霧、濃煙、強風、大雨、夜間行車或其他
    特殊狀況時，其安全距離應酌量增加，並保持隨時可以煞停
    之距離。」。
⑵、高速公路及快速公路交通管制規則第11條第3款：「汽車在行
    駛途中，變換車道或超越前車時，應依標誌、標線、號誌指
    示，並不得有下列情形：三、未保持安全距離及間隔。」。
⑶、道路交通標誌標線號誌設置規則第182條第1項、第2項：「車
    道線，用以劃分各線車道，指示車輛駕駛人循車道行駛。本
    標線為白虛線，線段長四公尺，間距六公尺，線寬一○公分
    。」。
⑷、道路交通安全規則第98條第1項第6款：「汽車在同向二車道
    以上之道路（車道數計算，不含車種專用車道、機車優先道
    及慢車道），除應依標誌或標線之指示行駛外，並應遵守下
    列規定：六、變換車道時，應讓直行車先行，並注意安全距
    離。」。
⑸、道路交通管理處罰條例第33條第1項第4款、第6項：「汽車行
    駛於高速公路、快速公路或設站管制之道路，不遵使用限制
    、禁止、行車管制及管理事項之管制規則而有下列行為者，
    處汽車駕駛人新臺幣三千元以上六千元以下罰鍰：四、未依
    規定變換車道。第一項之管制規則，由交通部會同內政部定
    之。」。
⑹、道路交通管理處罰條例第63條第1項第1款：「汽車駕駛人有
    下列各款所列條款之一者，除依原條款處罰鍰外，並予記點
    ：一、有第三十三條第一項、第二項、第三十八條第一項、
    第四十條、第四十五條、第四十七條第一款至第三款、第四
    十八條、第四十九條或第六十條第二項第一款、第二款情形
    之一者，各記違規點數一點。」。
⑺、按「本細則依道路交通管理處罰條例第九十二條第四項規定
    訂定之。」、「處理違反道路交通管理事件之程序及統一裁
    罰基準，依本細則之規定辦理。前項統一裁罰基準，如附件
    違反道路交通管理事件統一裁罰基準表。」，違反道路交通
    管理事件統一裁罰基準及處理細則第1條、第2條第1項、第2
    項分別亦有明定，是違反道路交通管理事件統一裁罰基準及
    處理細則即係基於法律之授權所訂定，而該處理違反道路交
    通管理事件之統一裁罰基準（即「違反道路交通管理事件統
    一裁罰基準表」）已考量「違反事件」、「法條依據」、「
    法定罰鍰額度或其他處罰」、「違規車種類別或違規情節」
    、「期限內繳納或到案聽候裁決者」、「逾越應到案期限30
    日內，繳納罰鍰或到案聽候裁決者」、「逾越應到案期限30
    日以上60日以內，繳納罰鍰或到案聽候裁決者」、「逾越應
    到案期限60日以上，繳納罰鍰或逕行裁決處罰者」等因素，
    作為裁量之標準，並未違反授權之目的及裁量權之本質，是
    其不僅直接對外發生效力，且被告亦應受其拘束而適用之。
㈢、原告之行政訴訟主張意旨略以：「警察未分析研判或鑑定，
    製作與事實不符之之現場圖並據以舉發，正確應該是B車前
    半部尚未到達系爭汽車的左邊，仍在汽車後方，尚有一個車
    身的距離，系爭汽車是在此時往左邊切入內側車道；B車之
    行車紀錄器向上揚，無法估算與系爭汽車的實際距離，如果
    以當時B車的速度25公里，他行駛3秒鐘，行駛距離20公尺，
    更能證明兩車在26秒時的相對距離並不是兩車在旁邊；安全
    距離的計算牽涉速度距離測量，沒有這些數據要怎麼斷定有
    違反規定，且高速公路局的網站上，有說到安全距離是行車
    速度除以二是安全距離，後面有提到汽車必須保持兩秒鐘的
    行駛間距就是安全距離，從我被撞到中間間隔4秒鐘，根據
    規定已經有超過，今天拿這來說我未保持安全距離，好像跟
    規定並不符合。」等語置辯。惟查：
⑴、本院於言詞辯論期日經當庭勘驗前揭採證光碟，其結果略以
    ：「一、111年1月17日下午18時11分26秒，原告所駕駛的BG
    P-8651號自用小客車出現在第二車道，左前輪跟左後輪壓在
    分向線【按即車道線】上，車牌號碼出現在右斜方大概45度
    方向。B車【按即本件事故他方「000-0000」】時速為25公
    里。二、111年1月17日下午18時11分27秒，原告所駕駛的BG
    P-8651號自小客車，就切入內側車道，然後車身橫跨分向線
    ，呈現往左斜方向。原告所駕駛的系爭汽車，距離B車約半
    車距離。三、111年1月17日下午18時11分28秒，原告所駕駛
    的系爭汽車已經切入到內側車道，B車與原告所駕駛的系爭
    汽車已接近接合在一起。四、111年1月17日下午18時11分29
    秒，B車與原告所駕駛的系爭車輛已經發生碰撞。到31秒，
    雙方於碰撞後停置在原地。五、111年1月17日下午18時11分
    31秒以後，B車下車找原告所駕駛的汽車理論。」（見本院
    卷第130頁），又依前揭採證光碟之影像畫面擷取照片所示
    （見本院卷第133、135頁）於111年1月17日下午18時11分26
    秒時，原告所駕駛的車牌號碼000-0000號自用小客車出現在
    第二車道，其左前輪跟左後輪壓在車道線上，此時B車時速
    顯示為25Kmh，而於照片之右下方位置明顯可見B車擋風玻璃
    交界處之右側引擎蓋邊緣，並得依此測算B車至系爭汽車約
    半車距離屬實，且原告及訴外人余政穎於警詢時亦陳述於肇
    事當時各自行車速率分別為約10公里/小時、約20公里/小時
    （見本院卷第97、98頁）。準此上情，依當時事故影像可得
    見B車擋風玻璃交界處之右側引擎蓋邊緣，且於111年1月17
    日下午18時11分26秒至27秒系爭汽車變換車道時，B車正值
    行駛在系爭汽車之左後方約半車距離處，並以約每小時20至
    25公里之時速行駛，系爭汽車明顯未保持10至12.5公尺之前
    後安全距離，即變換至內側車道行駛，事屬甚明，足認原告
    於上開時、地駕駛系爭汽車，確已構成「行駛高速公路未依
    規定保持安全距離即變換車道」之違規行為無訛，要可認定
    。
⑵、本件原告駕駛系爭汽車，既於111年1月17日下午18時11分26
    秒至27秒間，行經上開地點以約每小時10公里之時速往內側
    車道變換車道，且其左後方B車正以約每小時20至25公里之
    時速前進，則系爭汽車跨越車道線之過程僅距離B車約半車
    距離，即可認定不足前揭法定應保持之安全距離，已如前述
    ，事屬灼然甚明，自無另行送請鑑定之必要。且承辦警察經
    調取B車之行車紀錄器佐證，並經初步分析研判原告變換車
    道或方向不當（見本院卷第93頁），縱使其所製作現場圖略
    與事實有所出入，並不影響公路主管機關即被告依行車紀錄
    器採證內容（參見前述被告答辯意旨⑴）經調查認定原告違
    規屬實而為裁罰之合法性，另亦可知舉發警員或被告均非僅
    以現場圖為舉發或裁罰之依據。此外，依前揭高速公路及快
    速公路交通管制規則第6條第1項、第2項、第11條第3款等已
    明確規定小型車變換車道時應保持其車輛速率之公里數值除
    以二（單位為公尺）之安全距離，至於原告所稱高速公路局
    的網站上後面有提到汽車必須保持兩秒鐘的行駛間距就是安
    全距離，核屬因應前揭安全距離以公尺計算無從以肉眼為實
    際測量所為建議至少有2秒鐘之時距，而本件如前所述既經
    認定原告變換車道明顯未保持安全距離，即已構成違反前揭
    高速公路及快速公路交通管制規則第6條第1項、第2項、第1
    1條第3款、道路交通管理處罰條例第33條第1項第4款之行政
    法上義務，自無另予審究實際碰撞所歷經秒數之必要（實則
    ，未依規定保持安全距離而變換車道即已構成違規，並不以
    發生車輛碰撞為其處罰要件，應予辨明。）。是原告所為上
    開各項主張，核係對法令或調查內容有所誤解，均不可採。
⑶、按行政罰法第7條第1項規定：「違反行政法上義務之行為非
    出於故意或過失者，不予處罰。」，其立法目的乃有故意或
    過失始有處罰之原則，對於違反行政法上義務之處罰，以行
    為人有可非難性及可歸責為前提，即行為人主觀上有故意或
    過失，始予處罰。準此以觀，違反行政法上義務之行為，雖
    非出於故意而係出於過失，仍應予以處罰。則依當時夜間時
    段且塞車路況而車輛走走停停，原告於密集車陣中如欲變換
    車道，本即應提高注意程度，詎原告於跨越車道線而與對方
    車輛僅距離約半輛車身長度下，逕自變換車道，並致對方車
    輛反應不及而發生本件擦撞事故，核係具有過失之情節，自
    應負其過失之責任。
⑷、原告既為合法考領汽車駕駛執照之人，有汽車車籍查詢資料
    及駕駛人基本資料為憑（見本院卷第105、107頁），其對上
    述規定應知之甚詳，並應確實遵守。是原告前揭所述，無非
    單方所執之詞，委無足取。
㈣、本件判決基礎已經明確，兩造其餘的攻擊防禦方法及訴訟資
    料經本院斟酌後，核與判決結果不生影響，無一一論述之必
    要，一併說明。
六、結論：原處分並無違誤，原告訴請撤銷為無理由，應予駁回
    。本件第一審裁判費為300元，所以確定第一審訴訟費用額
    為300元，由原告負擔。
七、依行政訴訟法第195條第1項後段、第236條、第98條第1項前
    段、第237條之8第1項、第237條之9第1項，判決如主文。
中    華    民    國   111    年    9     月    7     日
                  行政訴訟庭  法  官  陳伯厚
一、上為正本係照原本作成。
二、如不服本判決，應於判決送達後20日內，向本院提出上訴狀
    並表明上訴理由（原判決所違背之法令及其具體內容或依訴
    訟資料可認為原判決有違背法令的具體事實），其未載明上
    訴理由者，應於提出上訴後20日內向本院補提理由書（上訴
    狀及上訴理由書均須按他造人數附繕本，如未按期補提上訴
    理由書，則逕予駁回上訴），並應繳納上訴裁判費新臺幣75
    0元。
                              書記官  陳柔吟　　
中　　華　　民　　國　　111 　年　　9 　　月　　7 　　日